臺灣新竹地方法院民事裁定　　　　　　 93年度竹簡字第373號
原　　　告　甲○○
訴訟代理人　李林盛律師
　　　　　　王彩又律師
　　　　　　李明仙律師
上列當事人間請求損害賠償事件，本院裁定如下：
    主      文
原告應於本裁定送達後五日內，具狀補正原告法定代理人之合法
代理及訴訟代理人經原告法定代理人之合法授予代理權，逾期即
駁回本件訴訟。
    理      由
一、按原告之訴，原告無訴訟能力，未由法定代理人合法代理者
    ，審判長應定期間先命補正，如逾期未補正者，法院得以裁
    定駁回原告之訴。又訴訟代理人之訴訟代理權如有欠缺而可
    以補正者，法院亦應定期間命其補正，如逾期未補正者，法
    院得以裁定駁回原告之訴，民事訴訟法第249條第1項第4款
    、第6款、第75條第1項分別定有明文。
二、本件民事起訴狀係以甲○○之名義為原告，而對被告乙○○
    提起返還無權占有房屋之訴訟，其民事起訴狀載明具狀日期
    為民國93年4月7日，具狀人欄並蓋有甲○○之印文，復即於
    同日繫屬於本院，此有民事起訴狀附卷可參。然查，原告於
    92年3月27日因認知功能、運動功能退化而至行政院衛署新
    竹醫院（以下簡稱新竹醫院）就診，其經醫師診斷後認其罹
    患「老年失智症」，且原告已無自理生活之能力，需家人完
    全協助，預後不良，此有新竹醫院於92年3月27日所出具之
    雇主申請聘家庭外籍監護工專用診斷證明書及診斷證明書等
    件在卷可稽（見本院(一)卷第76至78頁、87頁），本院為確認
    原告起訴時意識是否清楚，能否獨立以法律行為行使權利、
    負擔義務，乃依職權再向新竹醫院查詢原告於92年3月27日
    門診時有無獨立為意思表示之能力，據該院覆稱：「原告於
    92 年3月27日至本院門診時，屬重度失智狀態，當時無法有
    完整之描述，無法理解及判斷外在事務或刺激，亦無能力做
    獨立之意思表示」等語，亦有行政院衛生署新竹醫院94年1
    月14日新醫歷字第09400002260號函在卷可稽（見本院(二)卷
    第3頁）。次查，於本件訴訟進行中，原告雖於起訴狀載明
    被告自90年1月1日起即未依約給付租金，迄至93年2月底止
    ，共積欠3年2個月，合計新臺幣（下同）1,330,000元之租
    金未為給付，惟又於93年4月1日在載明「本人于民國90年1
    月至民國93年3月31日止，向乙○○每月收取房租兩萬元正
    」之字條上親自簽名後交付被告提出本院（見本院(一)卷第39
    頁），且即於93年8月24日親自簽名具狀撤回本件起訴（見
    本院(一)卷第63頁至第65頁），嗣再與被告簽立和解書（見本
    院(一)卷第126頁），載明係因原告年老健忘，始忘記被告確
    有給付租金之事，進而提起本件訴訟，茲就系爭房屋之租賃
    事宜已與被告達成和解，願具狀撤回本件起訴，並於93年10
    月13日再次親自簽名後具狀撤回本件起訴（見本院(一)卷第12
    3頁至第125頁），惟原告迄於93年12月10日另親自簽名具狀
    載明稱其因中度失智症及白內障，且識字不多，無法理解書
    狀內容，前開撤回起訴狀內容均非其本意，爰具狀請求被告
    返還系爭房屋等語，此亦有原告親自簽名之陳報狀附卷可憑
    （見本院(一)卷第205頁至第207頁）。再查，本院先於93年8
    月9日詢之原告本人，系爭房屋究竟係出租或出借被告使用
    ，據原告陳稱：「我也忘記了。」等語，再經詢之原告是否
    有收受租金乙事，原告竟完全無法記憶，而轉頭詢問身旁之
    人是否有收受租金之事，未能回答該等問題（見本院(一)卷第
    53 頁、第51頁反面），嗣再經本院於94年1月4日，提示前
    開撤回起訴狀、陳報狀等書狀詢之原告本人究係何意，原告
    雖自承該等書狀均係伊本人親自簽名，惟據原告於該次庭期
    之先後陳述足悉，原告根本無法理解各該書狀之意思，此觀
    本院94年1月4日之言詞筆錄足悉（見本院(一)卷第209頁至第2
    11頁），是以，足徵原告確因罹重度失智症，而無法理解及
    判斷外在事務或刺激，已無完整之陳述能力，亦無為獨立意
    思表示之能力。復本院為確認原告之病症是否有改善，乃通
    知原告陳報其目前之身體及精神狀況各情，經原告具狀陳報
    稱其目前之身體及精神狀況，均與日前出庭應訊時之情形大
    致相同，此有原告94年7月8日陳報狀在卷可按，依此，足見
    原告之病症尚無改善或治癒之情。綜上，原告既於92年3月2
    7日因罹患老年失智症，致無法為完整之描述，亦無法理解
    及判斷外在事務或刺激，已無能力為獨立之意思表示，則其
    自無法獨立以法律行為行使權利或負擔義務，依民事訴訟法
    第45條規定，為無訴訟能力者，應由其法定代理人為訴訟行
    為，然本件訴訟僅以原告名義於93年年4月7日提起，其未經
    法定代理人之合法代理，自應限期命其補正。
三、又本件訴訟代理人李林盛、王彩又、李明仙律師固提出蓋有
    原告甲○○印文之委任狀（見本院(一)卷第8頁），惟經本院
    依職權詢之原告是否有委任律師行本件訴訟行為，經原告稱
    伊已經老了，係委由其子代為處理等語（見本院(一)卷第52頁
    反面），依此，已難遽認原告有親自委任訴訟代理人之情，
    至原告雖為前開陳述係授權其子代為處理等語，惟查，原告
    於起訴前，已無獨立為意思表示之情，已如前述，則其自無
    從授權其子或委任訴訟代理人提出本件訴訟之可能，是以，
    本件訴訟代理人之訴訟代理權亦顯有欠缺，爰併定期命其補
    正。
四、茲依民事訴訟法第249條第1項但書，裁定如主文。
中　　華　　民　　國　　94　　年　　7 　　月　　20　　日
                  民事第一庭    法　官　高敏俐
以上正本係照原本作成。
本裁定不得抗告。
中　　華　　民　　國　　94　　年　　7 　　月　　20　　日
                                書記官　洪木志
